【裁判字號】    97,上,128
【裁判日期】    970902
【裁判案由】    所有權移轉登記
【裁判全文】
臺灣高等法院民事判決                   97年度上字第128號
上  訴  人  甲○○
訴訟代理人  蘇章巍律師
複 代 理人  謝宜伶律師
被 上 訴人  乙○○
追 加 原告  丁○○
上  二  人
訴訟代理人  林衍鋒律師
複 代 理人  丙○○
上列當事人間請求所有權移轉登記事件，上訴人對於中華民國96
年10月19日臺灣士林地方法院96年度訴字第175號第一審判決提
起上訴，被上訴人追加丁○○為原告，本院於97年8月19日言詞
辯論終結，判決如下：
    主  文
上訴駁回。
上訴人應將如附表一所示土地所有權權利範圍各一千萬分之一九
五一二七移轉登記與被上訴人。
第二審及追加之訴訴訟費用由上訴人負擔。
    事實及理由
一、按於第二審為訴之變更、追加，非經他造同意，不得為之，
    但請求之基礎事實同一者，不在此限，民事訴訟法446條第1
    項、第255條第1項第2款定有明文。本件被上訴人於民國97
    年8月14日具狀追加丁○○為原告，上訴人雖當庭（見本院
    卷第173頁反面）表示不同意，惟被上訴人主張兩造於協議
    書第2條約定「有關土地登記名義人乙方（即追加原告、被
    上訴人）指定過戶與乙○○，甲方（即上訴人）無異議」，
    請求權人乙方除被上訴人外，尚包括追加原告，故於本院追
    加丁○○為原告，請求上訴人依協議書之約定，將台北市○
    ○區○○段五小段第222地號及同段三小段362、362-2地號
    等3筆土地之所有權權利範圍各195127/00000000移轉登記與
    被上訴人，核與被上訴人於原審主張兩造成立協議書法律關
    係之基礎社會事實同一，訴訟資料亦得援用，可在此程序中
    一併解決，避免重複起訴審理，符合訴訟經濟原則，依民事
    訴訟法第255條第1項第2款、第446條第1項但書之規定，應
    予准許。
二、被上訴人及追加原告主張：上訴人與訴外人杜志傑為訴外人
    杜全興之子；被上訴人與追加原告則為杜志傑之子。杜全興
    就其所有坐落台北市○○區○○段三小段372、372-1、362
    、362-2及362-3地號土地（下稱系爭5筆土地），本欲移轉
    登記予杜志傑，卻誤移轉登記與上訴人所有。俟杜志傑、杜
    全興陸續過世，被上訴人及追加原告於民國83年12月6日與
    上訴人簽訂協議書（下稱系爭協議書），上訴人同意將系爭
    5筆土地內持分約12坪，無條件過戶予被上訴人與追加原告
    所指定之被上訴人名下，即應以總面積12坪與系爭5筆土地
    面積相互計算應有部分，移轉系爭5筆土地所有權之應有部
    分。嗣系爭5筆土地中之台北市○○區○○段三小段372、37
    2-1及362-3地號土地於84年間經土地重劃後合併為台北市○
    ○區○○段五小段222地號，面積縮減成449.08平方公尺，
    因之上訴人應移轉登記台北市○○區○○段五小段第222地
    號及同段三小段362、362-2地號等3筆土地權利範圍195127/
    00000000予被上訴人。詎被上訴人請求上訴人依協議書履行
    ，上訴人置之不理。為此，爰依系爭協議書之約定，請求判
    命上訴人應將如附表一所示土地所有權權利範圍各1,000萬
    分之195127移轉登記與被上訴人，並願供擔保，請准宣告假
    執行等語。
三、上訴人則以：系爭5筆土地於重測、重劃前為台北市○○區
    ○里○段○○○段852-4、852-38地號，早於65年間即以買
    賣原因登記於上訴人名下，絕無杜全興本欲移轉登記與杜志
    傑，卻誤將之移轉登記與上訴人所有之事。依杜全興自書遺
    囑記載：上訴人應保留上開852-4地號土地中，當時作為道
    路使用之60坪土地部分作為含上訴人及杜志傑等5兄弟共同
    通行之用，不得要求任何補償及佔為私用。杜志傑過世後，
    其妻即被上訴人之母鄭玉春一再主張該60坪土地，杜志傑有
    1/5權利，斯時上訴人欲出租與被上訴人相鄰之土地，被上
    訴人以阻撓出租事宜相逼，上訴人方與其簽訂系爭協議書，
    該1/5權利應由被上訴人與其他杜志傑之繼承人共同繼承，
    且就該60坪之道路用地而言，上訴人及杜志傑等5兄弟僅有
    通行使用權利，上訴人如過戶予被上訴人，其他通行權人亦
    會如法泡製，影響該道路用地之所有及使用權能，明顯違背
    杜全興之遺囑，殊不可能是上訴人之本意，被上訴人亦知上
    訴人無欲為協議書拘束之意，因此，自83年12月6日簽訂協
    議書至起訴前之12年間，均未據該協議書為任何主張，是依
    民法第86條之規定，上訴人簽訂該協議書所為意思表示，應
    屬無效。又被上訴人雖主張杜全興將系爭5筆土地誤登記予
    上訴人，應由上訴人登記返還予被上訴人，故於83年12月6
    日作成系爭協議書等語，惟杜全興之遺囑並未記載上情，被
    上訴人亦無法舉證以實其說，足見系爭協議書確屬以給付財
    產為標的之無名的要因契約。而台北巿內湖區○里○段○○
    ○段852-4地號經重測後逕分割為系爭362、362-2、362-3等
    3筆而非5筆，並未包括被上訴人主張之系爭372、372-1等2
    筆地號在內，台北市○○區○○段五小段222地號土地並未
    作為5兄弟通行使用道路，是給付原因顯然不存在，該協議
    書為無效等語，資為抗辯。
四、原審就被上訴人之請求，判決上訴人應將如原審判決附表一
    所示土地所有權權利範圍各195127/00000000移轉登記與被
    上訴人，但駁回假執行之聲請。上訴人不服提起上訴，聲明
    ：(1)原判決廢棄；(2)被上訴人在第一審之訴駁回。被上訴人
    除聲明駁回上訴外，並追加丁○○為原告，起訴聲明為「上
    訴人應將如附表一所示土地所有權權利範圍各一千萬分之一
    九五一二七移轉登記與被上訴人」。
五、被上訴人、追加原告主張訴外人杜志傑與上訴人為訴外人杜
    全興之子；被上訴人與追加原告為訴外人杜志傑之子，上訴
    人與被上訴人、追加原告為叔姪關係。系爭協議書之見證人
    即已故謝政雄係被上訴人之表叔。被上訴人由追加原告代理
    於83年12月6日，攜同母親鄭玉春、已故見證人謝政雄及上
    訴人前往劉育真代書事務所，在劉育真代書撰寫之系爭協議
    書上簽名。而訴外人杜全興早於65年8月26日以買賣名義移
    轉台北市○○區○里○段○○○段852-4地號土地所有權予
    上訴人，而該土地嗣於67年8月9日逕為分割出台北市○○區
    ○里○段○○○段852-38地號土地，另於75年10月3日經重
    測後再分割成台北市○○區○○段三小段362、362-2、362-
    3地號等土地；台北市○○區○里○段○○○段852-3 8地號
    土地則於77年3月21日經重測後逕為分割成台北市○○區○
    ○段三小段372、372-1地號等土地。台北市○○區○○段三
    小段372、372-1地號土地，與上開362-3地號等土地於84年6
    月1日經土地重劃後合併為台北巿內湖區○○段○○段222地
    號土地之事實，業據提出土地登記簿謄本8紙、協議書1紙為
    證（見原審卷第11至16頁；本院卷第151至153頁），復有土
    地登記簿謄本8紙附卷可稽（見原審卷第67、68頁；本院卷
    第90、91、93至96頁），上訴人並無爭執，堪信為真。
六、被上訴人、追加原告主張兩造於83年12月6日簽立系爭協議
    書，上訴人同意將系爭5筆土地內持分約12坪，無條件過戶
    予被上訴人與追加原告所指定之被上訴人名下之事實，業據
    提出協議書影本1紙為證（見原審卷第16頁），上訴人雖不
    爭執該協議書之真正，惟以上開情詞置辯，是本件應審究之
    爭點在於(1)系爭協議書是否為要因契約？系爭協議法律關係
    是否有給付原因不存在而屬契約無效情形？(2)系爭協議書有
    無被上訴人明知上訴人真意保留致無效之情形？(3)被上訴人
    、追加原告得否請求上訴人移轉系爭5筆土地之應有部分與
    被上訴人？茲論究如下：
(一)按當事人互相表示意思一致者，無論其為明示或默示，契約
    即為成立，民法第153條前段定有明文。又契約之成立，或
    依給付原因而區別，給付之原因為契約成立之要件者，為要
    因契約，反之，不以給付之原因為契約成立要件者，為不要
    因契約。所謂法律行為之原因，係指因法律行為（契約）作
    成，而欲取得財產上利益之目的。經查：
  1.兩造於系爭83年12月6日協議書第1條約定「甲方（即上訴人
    ）同意將其名下座落於內湖區○○段○○段372、372-1、36
    2、362-2、362-3地號土地五筆內持分約12坪，無條件提供
    過戶所須証件交與乙方（即被上訴人、追加原告）辦理過戶
    」（見原審卷第16頁），參諸上訴人之被繼承人杜全興於71
    年5月24日自書遺囑，其中第3條載明：「將甲○○（即上訴
    人）852-4地號內割60坪給為路地與509號內割10坪為現在道
    路做為五兄弟通行之用…」，台北巿內湖區○里○段○○○
    段852-4地號土地中之特定位置，固須作為道路使用，惟於
    其時，該土地尚未重測分割為台北巿內湖區○○段○○段36
    2、263-2、362-3地號土地，而台北巿內湖區○里○段○○
    ○段852-38地號土地嗣於77年3月21日始分割為台北巿內湖
    區○○段○○段372、372-1地號土地，上訴人既不爭執系爭
    5筆土地於重測分割前為台北市○○區○里○段○○○段852
    -4、852-38地號，早於65年即為上訴人所有，則兩造於83年
    間簽訂系爭協議書時，上訴人應瞭解其承諾移轉之台北市○
    ○區○○段三小段372、372-1地號土地，並非分割自杜全興
    遺囑要求上訴人應保留作為道路使用之上開852-4地號土地
    ，其於系爭協議書同意移轉之土地既包含系爭372、372-1地
    號之土地，即表示其移轉之土地並不限於保留為道路使用之
    土地。是以，上訴人辯稱其應移轉之標的不包括台北巿內湖
    區○○段○○段372、372-1地號等2筆土地，被上訴人請求
    之給付原因顯有欠缺等語，要難採取。
  2.上訴人與被上訴人、追加原告於協議後，承諾將系爭5筆土
    地內持分約12坪移轉登記與被上訴人、追加原告所有，契約
    應即成立。至於上訴人何以同意移轉系爭5筆土地之所有權
    與被上訴人、追加原告之緣由，無論係被上訴人所主張其祖
    父杜全興將系爭5筆土地誤登記予上訴人，應由上訴人移轉
    登記與被上訴人所有，抑或上訴人所辯因被上訴人就杜全興
    遺囑指定之作為道路使用之60坪土地要求有1/5權利，並以
    阻撓出租事宜相逼，上訴人不得已方簽訂之故，均屬上訴人
    於意思形成過程中就其決定該意思表示之斟酌內容，應為上
    訴人簽立系爭協議書，承諾移轉系爭5筆土地內持分約12坪
    之動機，不論其動機為何，即使有錯誤、認識不正確或並非
    心甘情願等等，因導致表意人內心效果意思之動機十分複雜
    ，且存在於內部，非他人所得窺知，故除兩造之資格或物之
    性質有誤，且為交易上認為重要者，依民法第88條第2項可
    視為意思表示內容之錯誤，或有詐欺、脅迫而得撤銷之外，
    訂定契約之動機絕非系爭協議書是否成立之法律行為的原因
    ，否則法律之安定性及交易之安全即無法維護。上訴人基於
    所有權移轉之目的而為移轉系爭5筆土地內持分約12坪與被
    上訴人、追加原告之承諾，即為本件契約之給付原因，系爭
    協議書即契約之法律關係業已成立、生效，是上訴人辯稱系
    爭協議書之性質，係以給付財產為標的之無名要因契約，但
    系爭協議書關於應由上訴人給付之原因即有所欠缺而為無效
    等語，要無足取。
(二)按民法第86條規定：表意人無欲為其意思表示所拘束之意，
    而為意思表示者，其意思表示，不因之無效。但其情形為相
    對人所明知者，不在此限。又當事人主張有利於己之事實者
    ，就其事實有舉證之責任，民事訴訟法第277條前段定有明
    文。上訴人辯稱依杜全興書立之遺囑，台北巿內湖區○里○
    段○○○段852-4地號土地上之60坪道路，作為通行之用，
    如移轉登記其中1/5持分面積予被上訴人，將會影響該道路
    用地之所有及使用權能，且違背杜全興所囑，由上訴人提供
    60坪做為兄弟之共同通路，不得要求任何補償與佔為私有之
    意旨，上訴人顯無為該協議書所載過戶之意思表示拘束之意
    ，被上訴人亦明知等語，但為被上訴人所否認。經查：
  1.上訴人之被繼承人杜全興於71年5月24日自書遺囑，並經臺
    灣臺北地方法院公證處認證，有認證書暨杜全興自書遺囑影
    本1件附卷可稽（見原審卷第58至62頁），復經本院調取該
    公證案卷核閱無誤。其中第3條雖載明：「將甲○○（即上
    訴人）852-4地號內割60坪給為路地與509號內割10坪為現在
    道路做為五兄弟通行之用…」，惟此僅足證明系爭852-4土
    地中之特定位置，須作為道路使用。同條另記載「…845地
    號850兩筆地號計55.249坪為祖先墓地上述土地為公用不得
    要求任何補賞（償）與佔為私有」，此一遺囑內容，雖與「
    將甲○○（即上訴人）852-4地號內割60坪給為路地與509
    號內割10坪為現在道路做為五兄弟通行之用…」同載列於遺
    囑第3條，惟觀諸其文義，可知上開土地係供通行之道路與
    墓地使用，杜全興之繼承人不得將上述土地佔為已用而排除
    他人使用，且使用方法不得違反通行與安葬先祖之目的，惟
    土地占有使用之方法與上開土地所有權之歸屬無涉，尚難據
    此遽認杜全興書立遺囑時，有使上訴人個人取得上開土地所
    有權，而否定上訴人以外其他杜全興之繼承人就該道路坐落
    之台北巿內湖區○里○段○○○段852-4地號土地有請求移
    轉該土地應有部分之權利。縱被上訴人為上開土地之共有人
    而分管部分土地時，亦不得違反通行與埋葬先人之目的。上
    訴人辯稱移轉上開852-4土地應有部分與被上訴人所有，將
    影響該道路用地之所有及使用權能，明顯違背杜全興之遺囑
    等語，尚無足取。
  2.上訴人辯稱其無為系爭協議書所載過戶之意思表示拘束之意
    ，且為被上訴人、追加原告所明知等語，既為被上訴人所否
    認，依舉證責任分配原則，自應由上訴人就被上訴人、追加
    原告明知上訴人無欲為協議書拘束乙節，負舉證之責。上訴
    人雖辯稱由被上訴人自83年12月間簽訂協議書至起訴前之12
    年間，均未為任何主張，可見被上訴人、追加原告明知上訴
    人無欲為協議書拘束等語，惟被上訴人、追加原告自83年12
    月簽訂系爭協議書至96年方提起本訴之原因為何，乃係被上
    訴人本身之考量，無從據此推認被上訴人、追加原告明知上
    訴人無欲為協議書拘束之意。且參諸證人謝政雄於台灣板橋
    地方法院95年度聲字第2987號保全證據事件中證稱：「（問
    ：系爭協議書是否為兩造所親簽？兩造在何處簽訂系爭協議
    書？系爭協議書之內容是何人所擬定？兩造是否基於自由意
    識所簽訂？兩造於簽訂系爭協議書時精神狀況是否與平常有
    異？）是雙方親簽。在內湖劉代書處簽的，代書名字我已忘
    記了。協議書文宇係劉代書所寫的，是雙方說好要這樣寫的
    。雙方係基於自由意識簽訂的，精神狀況正常。並沒有強暴
    脅迫的情形…」、「（問：為何簽立系爭協議書？為何相對
    人同意移轉系爭土地面積12坪與聲請人乙○○？）因有土地
    爭議才簽系爭協議書。聲請人祖父原先就有書立書面要將相
    對人部分土地移轉給聲請人，該書面有經法院公證」、「（
    相對人問：為何證人可以叫我把我的土地移轉給聲請人？）
    那是雙方同意在代書處簽的協議內容，不是我強迫相對人把
    土地移轉給聲請人。」、「（相對人問：簽協議書時有多少
    人在現場？）相對人、鄭玉春 (聲請人母親)、我、丁○○
    、劉代書共5人在場。」等語（見原審卷第28、29頁）；證
    人謝育真於原審證稱「（當事人簽約是否在自由意識下簽約
    ？）是」、「（是否記得簽協議書有無其他保留？）沒有」
    「（是否依照他們所述所寫？）對，我只是代筆」等語明確
    （見原審卷第97、98頁），足見兩造於簽立協議書時，經被
    上訴人母親鄭玉春、證人謝政雄在場參與協商，達成協議後
    並由在場之代書劉育真書立協議書內容，由證人謝政雄於協
    議書上簽名見證。況上訴人既辯稱其簽訂系爭協議書之緣由
    ，乃被上訴人之母鄭玉春一再以被上訴人之父杜志傑就該通
    行使用60坪土地有1/5權利，斯時上訴人欲出租與被上訴人
    相鄰之土地，被上訴人以阻撓出租事宜相逼，上訴人方與其
    簽訂系爭協議書等語（見原審卷第53頁），益徵上訴人係經
    與被上訴人協商、折衝後，確定協議之內容，同意移轉系爭
    5筆土地持分約12坪之所有權，並由劉育真書立協議書內容
    。上訴人乃基於自由意志，方與被上訴人簽訂系爭協議書，
    當無被上訴人明知上訴人無欲為協議書拘束之意而虛以簽訂
    之可能。是上訴人辯稱被上訴人明知上訴人真意保留，不足
    採信。
(三)按解釋意思表示，應探求當事人之真意，不得拘泥於所用之
    辭句，民法第98條定有明文，而真意何在，又應以過去事實
    及其他一切證據資料為斷定之標準，最高法院19年上字第58
    號、39年臺上字第1053號判例可資參照。被上訴人與追加原
    告得否請求上訴人移轉系爭5筆土地之應有部分乙節，兩造
    有所爭執，經查：
  1.按第三人利益契約，乃當事人之一方與他方約定，由他方向
    第三人為一定之給付，第三人因此取得直接請求他方給付權
    利之契約。上訴人與被上訴人、追加原告於系爭協議書第1
    條約定「甲方（即上訴人）同意將其名下座落於內湖區○○
    段○○段372、372-1、362、362-2、362-3地號土地五筆內
    持分約12坪，無條件提供過戶所須証件交與乙方（即被上訴
    人、追加原告）辦理過戶」，是上訴人負有移轉登記系爭5
    筆土地內持分約12坪予被上訴人與追加原告之義務。兩造復
    於系爭協議書第2條約定：「有關土地登記名義人，乙方（
    即被上訴人、追加原告）指定過戶與乙○○（即被上訴人）
    ，甲方無異議」，追加原告既係系爭協議書約定移轉土地權
    利之立約人暨權利人，是上開約款約定上訴人移轉土地權利
    予被上訴所有，亦僅係當事人間之指示給付約定，尚非民法
    第269條所定之第三人利益契約，被上訴人、追加原告主張
    上開約款具有第三人利益契約之性質云云，雖無足取，其等
    依上開系爭協議書之約定，請求上訴人移轉登記系爭5筆土
    地內持分約12坪予被上訴人，則屬有據。
  2.系爭協議書約定移轉之標的為系爭五筆土地內持分約12坪，
    並無分割特定部分土地之文義及位置之標示。又兩造於協議
    書第1條既約定「甲方（即上訴人）同意將其名下座落於內
    湖區○○段○○段372、372-1、362、362-2、362-3地號土
    地五筆內持分約12坪…」，其中「持分」應係不動產所有權
    之比例，即為應有部分，而「12坪」係指面積，準此以解，
    上開約款之文義，可解為上訴人依約移轉系爭5筆土地之各
    筆土地應有部分予被上訴人，上開應有部分換算成土地面積
    時，則約為12坪，實係就土地應有部分之另一種表示方式。
    又依證人謝政雄於台灣板橋地方法院95年度聲字第2987號保
    全證據程序證稱：「協議書第1所載12坪係批內湖區○○段
    ○○段372、372-1、362、362-2、362-3共5筆土地，合計12
    坪移轉給聲請人（即被上訴人、追加原告丁○○）」等語（
    見原審卷第29頁）；而證人謝育真亦證述「（有無印象協議
    書內容第1條之意思？）甲方（即上訴人）同意名下5筆土地
    過戶持分，我當時是依照他們所講的，因事隔太久我沒有記
    得那麼細」、「（當時有無特別討論到這12坪應該在5筆中
    如何過戶情形及細節？）事隔太久已不記得，只記得5筆持
    分要過戶，但裡面細節我不記得」等語（見原審卷第97頁）
    ，系爭協議書之文字意思既並未表明上訴人可就系爭5筆土
    地，選擇移轉其一或數筆土地，是系爭協議書所約定之給付
    ，非為選擇性之債務，復為兩造所不爭，準此以觀，上訴人
    應以系爭面積12坪與系爭5筆土地面積相互計算應有部分之
    比例，移轉系爭5筆土地所有權予被上訴人，始符合系爭協
    議書約定之真意。
  3.台北巿內湖區○○段○○段372、372-1、362、362-2、362-
    3地號土地，於重劃前之面積分別為323、228、147、11、13
    24平方公尺，合計2,033平方公尺，12坪以一坪為3.3054平
    方公尺換算之，則為39.6648平方公尺，將12坪均攤至重劃
    前之系爭5筆土地，比例為195127/00000000【計算式：12坪
    （39.664948㎡）÷2033㎡=0.0000000=195127/00000000）
    】。嗣系爭372、372-1及362-3地號土地經土地重劃後合併
    為台北市○○段○○段第222地號，面積449.08平方公尺，
    是以，上訴人依系爭協議書之約定，應移轉登記台北市○○
    區○○段五小段第222地號及同段三小段362、362-2地號等3
    筆土地之權利範圍為應有部分195127/00000000。
七、綜上所述，被上訴人、追加原告依系爭協議書之約定，請求
    上訴人應將台北市○○區○○段五小段第222地號及同段三
    小段362、362-2地號等3筆土地之所有權權利範圍各195127/
    00000000移轉登記與被上訴人，為有理由，應予准許。是則
    原審判命上訴人應將如原審判決附表一所示土地所有權權利
    範圍各195127/00000000移轉登記與被上訴人，於法並無不
    合。上訴意旨指摘原判決不當，求予廢棄改判，為無理由，
    應予駁回。追加原告請求上訴人應將如附表一所示土地所有
    權權利範圍各195127/00000000移轉登記與被上訴人，為有
    理由，應予准許。
八、本件事證已明，上訴人聲請測量台北巿瑞光路南側面積是否
    為63.4坪，核無必要，應予駁回。至兩造其餘攻擊防禦方法
    及未經援用之證據，經本院審酌後，核與本件之結論，不生
    影響，爰不一一贅述，附此敘明。
九、據上論結，本件上訴為無理由，追加之訴則為有理由，依民
    事訴訟法第449條第1項、第78條，判決如主文。
中    華    民    國    97    年     9     月    2    日
                    民事第十一庭
                        審判長法  官  鄭雅萍
                              法  官  蘇芹英
                              法  官  徐福晉
正本係照原本作成。
如不服本判決，應於收受送達後20日內向本院提出上訴書狀，其
未表明上訴理由者，應於提出上訴後20日內向本院補提理由書狀
（均須按他造當事人之人數附繕本）上訴時應提出委任律師或具
有律師資格之人之委任狀；委任有律師資格者，另應附具律師資
格證書及釋明委任人與受任人有民事訴訟法第466條之1第1項但
書或第2項（詳附註）所定關係之釋明文書影本。
中    華    民    國    97    年    9     月    2     日
                              書記官  黃瑞芬
附註：
民事訴訟法第466條之1（第1項、第2項）：
對於第二審判決上訴，上訴人應委任律師為訴訟代理人。但上訴
人或其他法定代理人具有律師資格者，不在此限。
上訴人之配偶、三親等內之血親、二親等內之姻親，或上訴人為
法人、中央或地方機關時，其所屬專任人員具有律師資格並經法
院認為適當者，亦得為第三審訴訟代理人。


司法院資訊處製作；財團法人民間司法改革基金會備份。
